【裁判字號】    95,台上,771
【裁判日期】    950216
【裁判案由】    走私
【裁判全文】
最高法院刑事判決              九十五年度台上字第七七一號
    上  訴  人  甲○○
    選任辯護人  石宜琳律師
上列上訴人因走私案件，不服台灣高等法院中華民國九十四年十
一月二十二日第二審更審判決（九十四年度重上更(三)字第一六九
號，起訴案號：台灣台北地方法院檢察署八十六年度偵字第二四
九八０號），提起上訴，本院判決如下：
    主  文
上訴駁回。
    理  由
按刑事訴訟法第三百七十七條規定，上訴於第三審法院，非以判
決違背法令為理由，不得為之。是提起第三審上訴，應以原判決
違背法令為理由，係屬法定要件。如果上訴理由書狀並未依據卷
內訴訟資料，具體指摘原判決不適用何種法則或如何適用不當，
或所指摘原判決違法情事，顯與法律規定得為第三審上訴理由之
違法情形，不相適合時，均應認其上訴為違背法律上之程式，予
以駁回。本件上訴人甲○○上訴意旨略稱：（一）上訴人於民國
八十六年十一月五日為台北市憲兵隊（下稱憲兵隊）逮捕後，憲
兵隊故意延至八十六年十一月六日二時五十二分始行詢問，迄當
日六時五十八分詢問完畢，顯係夜間、疲勞及以不正方法之詢問
，上訴人於該詢問筆錄中之自白不得作為證據。另共同被告陳奕
澄於憲兵隊之供述屬審判外之陳述，且係夜間、疲勞及以不正方
法為詢問，又乏補強證據，亦未經上訴人進行憲法保障之詰問權
，不得作為證據。原審以上開詢問筆錄為不利上訴人之認定，有
違證據法則。（二）卷附憲兵隊監聽譯文僅記載監聽摘要，亦無
監聽錄音帶可供比對，則是否為上訴人之通話或記載是否屬實，
均有可疑，自不得作為證據，亦不得為上訴人自白之補強證據。
（三）上訴人僅委託陳奕澄購買「 EX-TACY」，原審並未查明該
藥是否屬禁藥，即認陳奕澄所輸入之二百二十六顆藥丸均為上訴
人所委託購買而輸入，亦有判決理由不備之違背法令。（四）遭
查扣之藥丸所含成分，其中「MDMA」結晶並不含有安非他命，且
自八十七年後才列入管制藥品，是「MDMA」、「MBDB」非屬藥事
法之禁藥。至「NOSCAPINE」、「PAPAVERINE 」並非行政院衛生
署公告之禁藥，八十八年修正管制藥品條例時，亦未將之列入管
制藥品，原判決未說明以之為禁藥之依據及理由何在，有理由不
備之違背法令云云。
惟查證據之取捨、證據證明力之判斷，及事實有無之認定，為事
實審法院之職權，茍其取捨、判斷及認定，並不違反經驗法則及
論理法則，即不容任意指為違法而執為第三審適法之上訴理由。
本件原判決認定上訴人甲○○明知安非他命及其衍生物之鹽類及
製劑為行政院衛生署公告禁止輸入之毒害藥品，且明知鴉片類製
劑未經核准不得擅自輸入，其中鴉片類製劑禁藥為管制物品，不
得私運進口，竟與陳奕澄（成年人，第一審法院通緝中）基於共
同之犯意聯絡，利用陳奕澄於八十六年十月底至十一月初至印尼
旅遊，其間打電話聯絡之機會，約定由陳奕澄運輸禁藥進入台灣
地區，並俟陳奕澄返國後再付與價金。嗣於八十六年十一月五日
上午十時，陳奕澄將彼在印尼泗水購得如原判決附表所示含安非
他命及鴉片類製劑等成分之藥丸共二百二十六顆，夾帶於行李中
，搭乘長榮航空班機自泗水來台，於同日晚上十時二十分許抵達
桃園中正國際機場，即為憲兵隊人員逮獲等情，係依據上訴人與
共同被告陳奕澄於憲兵隊及偵查中之供述，證人王安白於偵查中
之證詞，卷附行政院衛生署藥物食品檢驗局檢驗成績書、函、行
政院衛生署管制藥品管理局函、行政院衛生署函，及扣案如原判
決附表所示之藥丸等證據資料，為綜合之判斷。對於上訴人於憲
兵隊之自白及陳奕澄於憲兵隊詢問、檢察官訊問時之供述均具證
據能力，本件夜間所為之搜索係合法，另監聽所得之譯文則無證
據能力等程序事項詳予論述認定之依據及理由；並就上訴人所辯
其有氣喘病，故委託陳奕澄購買「EX-TACY 」之氣喘藥，既不知
陳奕澄所輸入之藥丸為禁藥，亦不知藥丸成分等各節，如何不足
採；證人王安白於原審更二審時所為證述，何以不足證明上訴人
與陳奕澄共謀輸入之物為「EX-TACY 」等各節，逐一指駁；並敘
明扣案如原判決附表編號五之藥丸雖經檢出毒品海洛因成分，然
尚難認上訴人有輸入毒品海洛因之犯意之理由。因而撤銷第一審
諭知上訴人非法輸入麻醉藥品無罪部分之判決，於變更起訴法條
（行為時麻醉藥品管理條例第十三條之一第二項第一款），並比
較九十一年六月二十六日修正前後之懲治走私條例，適用修正前
之懲治走私條例，改判依想像競合犯從一重論處上訴人共同私運
管制物品進口（累犯）罪刑，已詳敘其調查證據之結果及證據取
捨並認定事實之理由。所為論斷，均有卷存證據資料可資覆按，
從形式上觀察，並無採證或認定事實違背經驗法則或論理法則，
或有理由不備、理由矛盾或其他違背法令之情形。再查：（一）
上訴人及陳奕澄於憲兵隊詢問時，有關禁止夜間詢問之相關規定
，尚未修正通過，憲兵隊依當時有效之刑事訴訟法進行詢問，自
難指為違法。又原審雖未使陳奕澄立於證人地位，令上訴人對之
行詰問權，然查陳奕澄已於八十七年五月十三日出中華民國國境
，經第一審法院通緝在案（見原審重上更(三)字卷第二一頁、第一
審卷第五八頁），原判決認定彼在憲兵隊及檢察官接受詢問時之
陳述，符合現行刑事訴訟法第一百五十九條之三第三款、第一百
五十九條之一第二項之傳聞法則例外規定，均有證據能力，尚非
無據。（二）原判決已敘明卷附憲兵隊監聽譯文於本案無證據能
力（見原判決理由壹之三），上訴意旨再行質疑該部分證據能力
之有無，顯不足採。又陳奕澄於憲兵隊及檢察官詢問時之陳述，
係與上訴人於憲兵隊及檢察官詢問時之自白相符，並有證人王安
白於偵查中之證詞，及扣案如原判決附表所示之藥丸等證據資料
可佐，復據原判決說明綦詳（見原判決理由貳之二(一)），上訴意
旨指該陳述缺乏補強證據，亦有誤會。（三）原判決已就上訴人
確有委託陳奕澄自印尼攜入如原判決附表所示之藥丸，而各該藥
丸分別含有禁藥成分等認定之依據，詳予論述（見原判決理由貳
之二(一)(五)），雖未就「EX-TACY」是否屬禁藥再為調查，亦不影
響上開事實之認定，誠難謂有調查未盡或判決理由不備之違背法
令。從而，上訴意旨顯非依據卷內訴訟資料指摘原判決有何具體
違背法令之情形，徒憑己見，就原審採證認事職權之適法行使，
及原判決已明白論斷之事項，仍執前詞，任意指摘，核與法律規
定得為第三審上訴理由之違法情形，不相適合。上訴人之上訴為
違背法律上之程式，應予以駁回。
據上論結，應依刑事訴訟法第三百九十五條前段，判決如主文。
中    華    民    國  九十五  年    二    月    十六  日
                      最高法院刑事第九庭
                          審判長法官  陳  正  庸
                                法官  賴  忠  星
                                法官  王  居  財
                                法官  林  開  任
                                法官  林  立  華
      本件正本證明與原本無異
                                      書  記  官
中    華    民    國  九十五  年    二    月   二十   日
                                                   ｍ


司法院資訊處製作；財團法人民間司法改革基金會備份。
